# 求助陈版主，长投会计处理的疑问

提问人：liuweisheng 时间：2023-09-16 10:16:11
上市公司与其关联方共同收购子公司时，关联方将所持子公司少数股权对应的表决权全部委托给上市公司行使，并约定在后续 6 个月至 30 个月内，上市公司以固定价格加年化利率收购关联方所持有子公司股权。 关联方单体支付股权款记入其他应收款，上市公司单体对于关联方收购部分金额确认长投和其他应付款。这样理解是否正确。谢谢版主解惑。

回答人：chenyiwei
参照《监管规则适用指引——会计类第 3 号》之“3-5 对少数股权远期收购义务的会计处理”：
非同一控制下企业合并中，如果购买方存在对少数股东的远期收购义务，在合并财务报表中，企业承担了一项不能无条件避免的支付现金以回购自身权益工具的合同义务，在合并日应将该回购义务确认为一项金融负债，金额为回购义务所需支付金额的现值。
企业应根据合同条款的具体约定，判断少数股东权益是否实质上仍存在并进行相应会计处理。如果相关事实表明少数股东实质上仍享有普通股相关权利和义务，则在合并财务报表中应继续确认少数股东权益，企业确认上述金融负债的同时应冲减资本公积（资本公积不足冲减的，冲减留存收益）。反之，如果少数股东不具有普通股相关权利和义务，如不享有表决权、分红权、股票增值收益权等，则在合并财务报表中不应再继续确认少数股东权益，而应将上述金融负债视为合并成本的一部分。
从主帖情况看，约定在后续 6 个月至 30 个月内，上市公司以固定价格加年化利率收购关联方所持有子公司股权，因此关联方很可能“实质上不享有普通股相关权利和义务”，故不确认少数股东权益，按照关联方收购少数股东的价款，在个别报表层面确认长期股权投资和其他应付款；合并报表层面将关联方收购少数股权的价款并入合并成本，按100%股权计算商誉。